臺灣臺中地方法院刑事判決　　　　　　　 96年度訴字第374號
公　訴　人　臺灣臺中地方法院檢察署檢察官
被　　　告　丙○○
　　　　　　甲○○
　　　　　　乙○○
　　　　　　　　　　(現另案在台灣中台中監獄執行中)
上三人共同
指定辯護人　本院公設辯護人　戊○○
上列被告因強盜案件，經檢察官提起公訴（95年度偵字第4776、
8858號），本院判決如下：
    主    文
丙○○、甲○○、乙○○共同以強暴妨害人行使權利，各處有期
徒刑壹年。
    犯罪事實
一、丙○○於民國 (下同)94 年9月18日中秋節前約3天，在其台
    中市○○區○○街289號7樓之2住處樓下，交付丁○○新臺
    幣（下同）6千元，委託丁○○代為購買第一級毒品海洛因
    ，然因其認丁○○事後無故拖延，避不見面，為此極為不滿
    。迄於94年9月18日中秋節當天晚上，於丁○○主動致電丙○○表示欲交付所購得毒品時，丙○○為思報復，竟夥同甲○○及乙○○，3人即基於共同犯意之聯絡，於94年9月18日
    晚上11時許，攜帶非槍砲彈藥刀械管制條例所列管之小武士
    刀1支及手槍樣式之打火機1支（均未扣案），由丙○○駕駛
    甲○○所有之車牌號碼4082-HZ號紅色BMW自用小客車，搭載
    甲○○及乙○○分乘副駕駛座及右後座，前往臺中市○○路
    與大雅路口附近之「嘉年華KTV」門口與丁○○碰面，丙○○抵達後即要求丁○○上車，丁○○亦依指示上車，坐在該
    車左後座，丙○○隨即駕車往北屯區方向行駛，丁○○於此
    時即將所購得價值約2千元之海洛因毒品交給丙○○，丙○○即藉口將車開至臺中市○○○路萊爾富便利商店附近之路
    邊停車，甲○○先下車購買香菸後，旋返回該車打開左後車
    門，進入該車左後座，與乙○○分別坐在丁○○之左右兩側
    ，先由乙○○手持手槍式樣之打火機，朝丁○○之臉部重擊
    1拳，導致丁○○臉部出血，丁○○趕緊以手摀住其臉，此
    時甲○○手持小武士刀，並以刀柄及拳頭朝丁○○之後腦部
    位毆打 (傷害部分未據告訴)，同時由丙○○未經丁○○之
    同意，伸手將丁○○之包包拿過去，搜查包包內是否尚有其
    他海洛因毒品，而以上開強制方式妨害丁○○行使對於其包
    包之權利，經搜查後未發現其他海洛因毒品，丙○○即將丁○○之包包丟回丁○○座位旁，丁○○乃告以願將不足之4
    千元退還丙○○等人，並隨即自包包內取出4張千元紙鈔交
    予丙○○，之後丙○○即停車，並由乙○○喝令丁○○下車
    ，丁○○遂趕緊下車，惟因疏忽而未將其包包帶下車，待發
    現時丙○○等人已將車子開走，而丙○○等人即將該包包 (
    內有丁○○之手機2支、現金1千餘元及證件等物)侵占入已
    ( 侵占離本人所持有物罪部分業經罹於追訴權時效)，嗣後3
    人並將丁○○之2支手機持往台中縣烏日鄉某手機店出售，
    得款2800元後，再一同購買海洛因一同施用而花費殆盡。嗣
    經丁○○於94年9月25日報警處理，始經警循線查獲上情。
二、案經臺中市警察局第六分局報請臺灣臺中地方法院檢察署檢
    察官偵查起訴。
    理    由
一、證據能力之說明：
    查被告3人之公設辯護人主張，證人丁○○於警詢之陳述無
    證據能力。而按「被告以外之人於審判外之言詞或書面陳述
　　，除法律有規定者外，不得作為證據。」、「被告以外之人
　  於檢察事務官、司法警察官或司法警察調查中所為之陳述，
    與審判中不符時，其先前之陳述具有較可信之特別情況，且
    為證明犯罪事實存否所必要者，得為證據。」，刑事訴訟法
    第159條、第159條之2分別定有明文。次按「刑事訴訟法第
    一百五十九條之二規定：被告以外之人於檢察事務官、司法
　　警察官或司法警察調查中所為之陳述，與審判中不符時，其
  　先前之陳述具有較可信之特別情況，且為證明犯罪事實存否
    所必要者，得為證據。其所謂「具有較可信之特別情況」（
    即學理上所稱之「特信性」），係指其陳述係在特別可信為
    真實之情況下所為者而言。例如被告以外之人出於自然之發
　　言、臨終前之陳述，或違反自己利益之陳述等特別情形均屬
  　之。蓋被告以外之人在類此特別情況下所為之陳述，就通常
    而言，其虛偽之可能性偏低，可信之程度較高，若該項陳述
    為證明犯罪事實存否所必要，依上規定，自得構成傳聞法則
　　之例外，而承認其證據能力。上開規定所指「具有較可信之
  　特別情況」，係屬傳聞證據例外取得證據能力之特別要件，
    與一般供述證據必須具備任意性之證據能力要件有別，二者
　　不可混為一談。故被告以外之人於檢察事務官、司法警察官
  　或司法警察調查中所為與審判中不符之陳述，縱係出於自由
    意思，然仍必須具備「具有較為可信之特別情況」及「證明
　　犯罪事實存否所必要」之要件，始能採為證據。不能僅以被
  　告以外之人在檢察事務官、司法警察官或司法警察調查中所
    為與審判中不符之陳述係出於其自由意思，即謂具有特別可
    信之情況，而採為犯罪之證據。」，最高法院94年度台上字
　　第5490號判決意旨可資參照。查證人丁○○於94年9月25日
  　報案之警詢筆錄中雖陳稱: 被告於94年9月19日 (應係18日
    )23 時左右，在台中市○○路與大雅路口 (嘉年華KTV)叫我
    坐他們的BMW汽車後，即乘該車往北屯區方向走至梅川東路1
    家萊爾富便利商店附近停車，當時坐右側男子即下車至我的
    左側，其上車時持1支小武士刀挾我，叫我不要亂動並用該
    刀柄打我的後腦，右側男子拿1支槍，用槍柄打我的臉 (以
    致我流鼻血等多處受傷)，後面2名男子開始搜我身體上的財
    物及置物包，之後技安即強盜我的置物包。強盜之後即把我
    丟在梅川東路附近，隨後我才搭乘計程車返家。我與技安認
    識不久，另2名男子不認識，我與他們3人無任何糾紛等語(
    警卷第27頁)，惟其於本院審理時則係證稱：（為何你在警
    詢中確定的說，左側男子拿小武士刀用刀柄打你後腦，右側
    男子拿壹支槍用槍柄打你的臉？）因為往我臉上打上去，感
    覺上是用槍柄打我的臉，臉被打下去時，根本看不清他拿的
    是什麼，感覺上是拿小武士刀，在製作警詢筆錄時，我是依
    照當時的感覺回答，我當時是有據實陳述。（為何你在警詢
    中確定的說技安強盜你的置物包？）因為他要我下車時，我
    包包、我的手機、證件、鑰匙沒有拿走，而且我也沒有辦法
    聯絡到他們，所以在製作筆錄時，我就這樣跟警察說。（這
    樣算是強盜嗎？）這我也不太清楚，那時候我是想看警方是
    否能協助我拿回我的東西。（為何你在警詢時說，他們三人
    強盜你，搜你的手機、證件，左側的人持武士刀，右側的人
    持手槍打你，與你今日的說法完全不同？）因為我製作警詢
    筆錄時，我包包及手機、證件放在車上，而且那時我聯絡不
    上他們，而且我報案時，也不是告他們強盜，只是向警方說
    當時的情形等語（本院卷第144頁)，故證人丁○○於警詢之
    陳述與其在審判中之陳述不符。而證人丁○○於警詢之陳述
    是否具有證據能力，則應視其於警詢之陳述是否具有較可信
    之特別情況，且為證明犯罪事實存否所必要而為判斷。而查
    ，證人丁○○當時係因下車時未拿回其包包，且亦無法聯絡
    被告等人，始至警局報案，此除據丁○○於本院陳述外，參
    諸若當時其果真係遭被告等人強盜其包包，則其應會於下車
    逃出後即前往警局報案，焉會於案發後一週才至警局報案，
    且亦未檢具驗傷單一併提出告訴？此與常理有違，且其於偵
    訊之陳述亦與本院所述大致相符，復無證據證明證人丁○○
    之警詢陳述具有較為可信之特別情況，故認證人丁○○於警
    詢之陳述應無證據能力。另被告甲○○、乙○○亦爭執渠等
    於警詢之陳述因精神狀況不太好，迷迷糊糊，而認無證據能
    力。惟經當庭勘驗被告甲○○及乙○○之警詢筆錄，被告甲○○、乙○○亦均陳稱確實有這樣說等語，且被告甲○○、
    乙○○與警員間之對答流暢，有勘驗筆錄附卷 (本院卷第96
    頁)可稽，堪信其等並無精神狀況不好或因害怕而不知所云
    之情形，故應認有證據能力。另檢察官及被告、公設辯護人
    對於本判決所引用之下列其餘各項證據之證據能力，於本院
    準備程序時均表示無意見，且於法院調查證據時，知有刑事
    訴訟法第159條第1項不得為證據之情形，亦未於言詞辯論終
    結前聲明異議，茲審酌該等言詞陳述及書面陳述作成時之情
    況，認並無不宜作為證據之情事，依刑事訴訟法第159條之5
    之規定，自得作為證據，此合先敘明。
二、上揭犯罪事實，業據被告丙○○於本院審理時坦承：包包是
    丁○○被甲○○、乙○○毆打後拿給我，我有把皮包打開來
    看、(當時為何要搜丁○○的皮包？)因為丁○○騙我1次，
    我要再看看他皮包裡面有無海洛因等語 (本院卷第67、156
    頁)、另被告甲○○於本院審理時亦坦承：我們在交易時，
    發現（海洛因的）量不夠，我認為丁○○騙我們，所以我就
    打他、乙○○是拿類似槍型的打火機打丁○○，我是用拳頭
    打丁○○等語 (本院卷第72、155頁)，另被告乙○○亦於本
    院審理時坦承：我有打丁○○臉1下，我是把打火機握在手
    裡面，用拳頭打丁○○等語 (本院卷第155、156頁)，均坦
    承確有毆打被害人丁○○後，拿取丁○○之包包搜查之強制
    犯行，核與證人即被害人丁○○於95年8月16日偵訊具結證
    稱：丙○○拿6千元給我幫他們買 (毒品)，即在中秋節之前
    幾天，在台中市○○街我家樓下巷口拿給我，隔了3天中秋
    節晚上，我打電話給丙○○說東西我已調到了，並約在漢口
    路處碰面。我之所以在中秋節當天被打是因為拖太久沒有回
    丙○○消息，我的手機、包包、證件被拿走，目前下落我不
    知道，錢及毒品事實上是他們的。拿武士刀的那1個人直接
    叫我下車，我把我皮包留在車上，因為那時我被打搞不清楚
    狀況，故把包包留在車上，是警察說那是強盜案件。我買了
    3 千元之海洛因，他們知道毒品在包包內，剩下的錢也在裡
    面，我是要把毒品及錢給他們，手機我放在包包內。(為何
    拖3天才連絡他們？)因為我一時無法買到。他們一看到毒品
    即知道量不夠，我上車時有跟他們說毒品量不夠，剩下的錢
    在包包內要退還，但我未告訴他包包內有手機，拿武士刀的
    那位把門打開，示意我下車。1位拿類似槍的打我的頭，1位
    拿類似刀的東西等語 (偵卷第25頁)，又證人丁○○於95年9
    月18日偵訊具結證稱：我跟丙○○是朋友，其餘2人不認識
    。案發時是丙○○開車把我載走，副駕駛坐1個，我坐在後
    座，我右邊還有1個人。(你的手機有被強盜？)我的手機放
    在包包裡面，我下車時包包沒有拿。因當時後座男子開車讓
    我下車，我人有受傷，我當時急著下車，所以東西沒拿。中
    秋節前他有拿6千元要我幫他買海洛因，但當時買不到，中
    秋節當天晚上11時許有買到毒品，但買不夠，我就跟他約在
    漢口路大雅路口，要把毒品及剩下的錢還給他，我過去時他
    們可能不高興就叫我上車，車子開5 分鐘到八期那邊便利商
    店，坐副駕駛座男子下車買煙，然後再上車時坐在我左側，
    他拿出武士刀叫我坐過去一點然後關車門，右後座的人拿手
    槍打我的臉，持武士刀男子以刀柄打我後腦，那時我臉在流
    血，他們有搜我身上包包有現金4千元、手機2支及我的證件
    ，後來因我的臉一直在流血用手摀著臉，我不知包包誰拿走
    ，再開一段路，我有叫他們不要再打我了，他們就讓我下車
    。(你之前為何說被強盜現金5、6 千元？)4 千元本來就要
    還丙○○，我自己的錢是1千多元。丙○○拿6千元叫我買毒
    品，我買了2千元毒品，當天有準備4千元要還丙○○，一上
    車就將毒品交給丙○○，4千元在包包裡面，我有說要退他
    們4千元，但還沒給他們，包包就被他們拿走了。(之前為何
    說毒品是買3千元？)是買2千元。(包包裡共有多少錢？)總
    共5千多元，但其中4千元要還給丙○○ (偵卷第34頁)。又
    證人丁○○於本院則具結證稱：中秋節前3天，丙○○拿6千
    元與我一起出錢要去買海洛因，那時還沒有拿到海洛因，所
    以我就一直沒有與他們聯絡。案發那天晚上我是主動打電話
    與丙○○聯絡，然後約在漢口路碰面，我只認識丙○○，丙○○那天開車，我坐在駕駛座後座左後方，當時車上很暗，
    而車上的其他人我不認識。一開始我的右邊坐一個人，駕駛
    座旁邊也有坐一個人。我上車後，把拿到的東西 (指海洛因
    )拿給他們，他們有在車上施用，但是因為我拿到的不夠，
    所以要連同海洛因及剩下的錢4千元一起拿給他們，但他們
    因為我之前一直沒有聯絡可能不高興，所以在車上我與他們
    有爭吵，我有向他們解釋是因為當時拿不到東西，才沒有與
    他們聯絡，但是他們還是很生氣，就將車停在便利商店前，
    坐在副駕駛座的那個人坐到我旁邊來，這時候才發生口角，
    動手打我的人我也不知道是誰，我也不知道他們拿什麼東西
    打我，他們打到我的鼻子流血，我用手摀著臉，他們打我是
    因為我在電話裡沒有說東西不夠，上車時我才說東西不夠，
    但是我還來不及說包包裡有要退回給他們的錢，他們就不高
    興就打我，而在這個時候，他們有搜我包包，是丙○○把包
    包拿走，他搜完之後，裡面沒有海洛因，就把包包丟回我的
    位置，當時丙○○搜包包時沒有拿走任何東西。我就跟旁邊
    的人說不要再打了，東西不夠，我有帶錢來還你們，所以我
    從包包拿出4千元給丙○○，說這4千元是要退給他們的錢後
    ，把包包放在我左手邊的位置，然後他們突然停在路邊，示
    意要我下車，那時我急著下車，東西也沒有拿。如果他們沒
    有拿我的包包，也沒有搜我皮包的錢，我也會拿4千元給他
    們。他們把車子停在路邊，並把車門打開，用手比示意要我
    下車，我想說可以走了，就趕緊從右邊下車，包包忘記拿走
    。我下車以後，車子就開走了，當時他們是有拿類似長長的
    東西，不知道是棍子還是武士刀，因為車上燈光很暗，我看
    不清楚，而打我臉的武器是什麼我不知道，只知道很硬，打
    下去時，整個臉都是血等語 (本院卷第142頁)之情節大致相
    符，而上開4082-HZ號BMW自用小客車，亦確為被告甲○○所
    有，亦有車籍作業系統－查詢認可資料1件附卷 (警第21頁)
    可稽，是被告3人基於共同犯意，先由被告乙○○、甲○○2
    人毆打被害人丁○○，再同時由被告丙○○伸手將丁○○之
    包包拿過去，搜查包包內是否尚有其他海洛因毒品，而妨害
    丁○○行使對於其包包權利之事之犯行應堪認定。
三、核被告3人所為，均係犯刑法第304條之以強暴妨害人行使權
    利罪。其3人彼此之間，有犯意聯絡及行為分擔，均為共同
    正犯。公訴人認被告丙○○於91年間因犯竊盜罪，經臺灣臺
　　中地方法院判處有期徒刑6月確定，並於92年8月24日執行完
  　畢，而認被告丙○○本案所為，係構成累犯一節。惟按「被
    告犯有應併合處罰之數罪，經法院分別判處有期徒刑確定，
    其中一罪之有期徒刑先執行期滿後，法院經檢察官之聲請，
    以裁定定其數罪之應執行刑確定後，其在未裁定前已先執行
    之有期徒刑之罪，因嗣後合併他罪定應執行刑之結果，檢察
    官所換發之執行指揮書，係執行應執行刑，其前已執行之有
    期徒刑部分，僅應予扣除，而不能認為已執行完畢。」最高
    法院86年度台非字第44號、83年度台上字第5578號判決可資
    參照。查本案被告丙○○雖於91年間因犯竊盜罪，經本院判
    處有期徒刑6月確定，並於92年8月24日執行完畢，惟被告丙○○另於該案裁判確定前犯動產擔保交易法之罪，經本院以
    93年易字第2448號判處有期徒刑6月確定，而該2案經本院定
    應執行刑為有期徒刑11月確定，並自94年10月18日起執行剩
    餘之5月有期徒刑，此有臺灣高等法院被告前案紀錄表附卷
    可稽，則依上開實務見解，本案被告丙○○所為，尚不能謂
    構成累犯 (即上開竊盜罪所已執行有期徒刑6月部分，僅係
    在檢察官換發指揮書時應予扣除，不得謂已執行完畢)，故
    公訴人此部分容有誤會，附此敘明。爰審酌被告3人僅因被
    害人丁○○未能迅速為渠等購得海洛因毒品，且未與渠等連
    絡即懷恨在心，即以兇狠之手段對待被害人並強搜其包包，
    雖傷害部分未據被害人告訴，惟仍造成被害人身心極大之恐
    懼，及渠等犯後尚能坦承此部分犯行之態度等一切情狀，量
    處如主文所示之刑，以資警懲 (有關新舊法之比較適用詳下
    述)。另被告等犯罪所用之小武刀1支及手槍樣式之打火機1
    把並未扣案，而被告甲○○亦陳稱該等物品已丟棄或連同汽
    車一併出售，本院則以上開物品既未扣案，形體不明，復非
    違禁物，爰不予諭知沒收，附此敘明。另被告等人所犯刑法
    第337條意圖為自己不法之所有，而侵占離本人所持有之物
    罪，其法定刑為500元以下罰金，而依修正前刑法第80條第1
    項第5款規定：「追訴權，因左列期間內不行使而消滅：四
    、拘役或罰金者，1年。」修正後刑法第80條第1項第4款則
    規定：「追訴權，因下列期間內未起訴而消滅：四、犯最重
    本刑為1年未滿有期徒刑、拘役或罰金之罪者，5年。」而依
    刑法施行法第8條規定：「於中華民國94年1月7日刑法修正
    施行前，其追訴權或行刑權時效已進行而未完成者，比較修
    正前後之條文，適用最有利於行為人之規定」，故比較上開
    規定，自以修正前刑法第80 條第1項第5款之規定較有利於
    被告等人。而查被告等人之犯罪時間係在94年9月18日，本
    件公訴人起訴之時間係95年12 月18日，並於96年1月19日繫
    屬本院，復無時效停止進行之原因，故被告等人所犯之侵占
    離本人所持有之物罪，已羅於追訴權時效，此部分本應為免
    訴之諭知，惟因公訴人認此部分犯行與上開強制部分係一併
    成立刑法第330條第1項之加重強盜罪 (詳下述)，本院自不
    另為免訴之諭知，併此敘明。
四、查，被告行為後，刑法第2條、第28條及第33條第5款，均於
    94 年2月2日修正公布，並自95年7月1日起施行，且 (一)修
    正後刑法第2條第1項規定，已將新舊法律適用之「從新從輕
    」原則，改採「從舊從輕」原則，而此規定僅係規範行為後
    法律變更所生新舊法律比較適用之準據法，並非實體刑罰法
    律，自不生行為後法律變更之比較適用之問題，應逕行適用
    新法第2條第1項之規定，為「從舊從輕」之比較。(二)刑法
    第28條原規定：「二人以上共同『實施』犯罪之行為者，皆
    為正犯。」與修正後同條：「二人以上共同『實行』犯罪之
    行為者，皆為正犯。」之規定，二者在用語上固有不同，惟
    因就本案而言，被告3人係基於犯意聯絡，及行為分擔，均
    為共同正犯，依最高法院95年度第21次刑事庭會議決議，如
    新舊法處罰之輕重相同，即無比較適用之問題，非此條所指
    之法律有變更，即無本條之適用，應依一般法律適用原則，
    適用裁判時法，即應依修正後刑法第28條之規定論處。（三
    ）刑法第304條第1項之強制罪，罰金刑部分係處3百元以下
    罰金，依修正後刑法施行法第一條之一之規定：「中華民國
    九十四年一月七日刑法修正施行後，刑法分則編所定罰金之
    貨幣單位為新臺幣。」「九十四年一月七日刑法修正時，刑
    法分則編未修正之條文定有罰金者，自九十四年一月七日刑
    法修正施行後，就其所定數額提高為三十倍。但七十二年六
    月二十六日至九十四年一月七日新增或修正之條文，就其所
    定數額提高為三倍。」及刑法第33條第5款修正為：「主刑
    之種類如下：‥‥五、罰金：新臺幣一千元以上，以百元計
    算之。」等規定觀之，依修正後之法律，刑法第304條第1項
    之強制罪所得科處之罰金刑最高額為新臺幣9000元（300 元
    乘以30倍）、最低額為新臺幣1000元；而依被告等行為時即
    修正前刑法第33條第5款規定之罰金最低額銀元1元計算，刑
    法第304 條第1項之強制罪之罰金刑之最高額為銀元3000元
    （因提高10倍）即新臺幣9000元，最低額為銀元10元（因提
    高10倍）即新臺幣30元。因此，比較上述修正前、後之刑罰
    法律，自應以被告等人行為時即修正前刑法關於科處罰金刑
    之法律較有利於被告等人，附此敘明。
五、公訴人雖認被告3人係基於加重強盜之犯意，先由甲○○持
    刀脅迫丁○○不准亂動，復以該武士刀之刀柄敲打丁○○之
    後腦，乙○○則另持玩具手槍，以槍柄毆擊丁○○之臉部，
    致丁○○臉部受傷流血，因而以手摀住臉部，無力抗拒，甲○○與乙○○即動手搜刮丁○○身上之財物，其3人即以此
    等強暴、脅迫方式，至使丁○○不能抗拒，而強行取走丁○○身上所攜帶之手提包1只及其內財物，包括現金5千餘元、
    手機2支（門號0000000000、000000 0000號）、身分證、駕
    照、健保卡及鑰匙5支等物，其等得手後喝令丁○○下車，
    隨即驅車離開，強盜所得之現金事後經三人朋分花用，其等
    並將上開2支手機持往臺中縣烏日鄉某手機店變賣現金2,800
    元後，用以購買毒品供3人施用，因認被告3人係犯刑法第33
    0條第1項之加重強盜罪等語。查公訴人認被告3人犯加重強
    盜罪，係以被告3人之供述及被害人丁○○之證詞為其論據
    ，另公訴蒞庭檢察官則質疑被告丙○○並無先前交付6千元
    予丁○○而委託丁○○購買6千元海洛因之事。惟按，「刑
    法上之強盜罪，以有為自己或第三人不法所有之意圖為構成
    要件之一，若奪取財物係基於他種目的，而非出於不法所有
    之意思者，縱其行為違法，要不成立強盜罪。」最高法院著
    有21年上字第18號判例可參。次按「債權人意圖促債務之履
    行，以強暴脅迫方法，將債務人所有物搶去，妨害其行使所
    有權，應成立刑法第三零四條第一項之罪，但須注意同法第
    五十七條及第五十九條。」，司法院25年院字第1435號解釋
    亦可資參照。經查，有關被告丙○○於中秋節前3日確有交
    付丁○○6千元而委託丁○○購買6千元海洛因之事，雖未據
    被告3人於警詢陳述，惟被告丙○○於檢察官偵查之初即供
    稱: 警詢大部分都實在，但未加入我們是事先拿錢跟丁○○
    買毒品，是在中秋節前3天約94年9月16日，我與甲○○、乙○○合資5800元向丁○○買海洛因，丁○○同意當作6千元
    優待，當時說是拿了錢要拿貨回來，但人沒有出現，我有跟
    介紹人說要丁○○主動跟我們連絡，否則不要讓我們碰見等
    語 (偵4776號卷第36頁），被告甲○○亦於偵訊之初即供稱
    ：丁○○賣不好的藥，我有打丁○○，是中秋節那天丁○○
    打電話給丙○○，我們才約他出來，那天是他要補給我們藥
    ，但在車上我們試那藥仍不好，我不爽才打他並叫他下車等
    語 (偵4776號卷第34頁），另檢察官則未訊問過被告乙○○
    ，惟被告乙○○亦於本院準備程序即供稱：94年9月18日晚
    上，丙○○找我要去拿海洛因，因為之前我有出資2千元，
    與丙○○、甲○○要共同購買海洛因，中秋節那天丙○○打
    電話問我要不要去拿海洛因，我就說好等語 (本院卷第76頁
    ) ，觀諸被告3人所述互核大致相符，而證人丁○○亦於偵
    訊之初起以迄本院審理時均具結證稱：丙○○有拿6千元給
    我幫他們買，即在中秋節之前幾天，在台中市○○街我家樓
    下巷口拿給我，隔了3天中秋節晚上，我打電話給丙○○說
    東西我已調到了，並約在漢口路處碰面等語大致相符，且檢
    察官於起訴書上亦認定被告丙○○於94年中秋節之前確有交
    付丁○○6千元，而委託丁○○代為購買海洛因毒品之事，
    堪信確有被告等交付6千元並委託被害人丁○○代為購買海
    洛因毒品1事，則被告等與被害人丁○○間確存有債權債務
    之糾紛，且被告3人雖未於警詢供稱之前有交付丁○○6千元
    而委託丁○○購買6千元海洛因之事，惟渠等亦均供稱之前
    確有因向丁○○買毒品而丁○○所賣毒品不好所致之金錢糾
    紛，且本次交6千元予丁○○並委託丁○○購買海洛因者係
    被告丙○○1人，則被告甲○○及乙○○未於警詢中陳稱此
    部分情節，亦不得謂渠等嗣後所述即不實，且因本案涉及毒
    品交易之犯罪情事，故渠等未於警詢全盤供出實情，亦不得
    謂有何違常之處。另一般人就拿取他人之物之用語，是「強
    盜」、「搶奪」、「恐嚇取財」、「強制」或單純拿取，因
    未具備法律知識，且涉及是否有「不法所有之意圖」而不同
    ，故在用語上未必精確，而觀諸被告3人於警詢之陳述 (以
    經本院勘驗過之筆錄為準)，亦多係警員以「強盜」、「搶
    奪」等字眼詢問被告3人後，被告等始依此而為回答，此有
    經本院勘驗之警詢筆錄存卷 (本院卷第103-129頁)可參，故
    尚不能以被告等於警詢供稱是「強盜」或「搶」而謂渠等於
    警詢已自白有不法所有之意圖而為強盜或搶奪犯行，況渠等
    於警詢之供述就：究係何人拿「槍」、何人拿「武士刀」，
    上開「槍」、「刀」是何人所有、當時何人毆打丁○○、是
    如何毆打丁○○、究係「強盜」毒品海洛因而已，或是「強
    盜」整個包包等重要情節，所述亦不一致，且與渠等自己於
    偵訊以迄本院之供述亦不一，自難以被告等於警詢所供而認
    定渠等之加重強盜犯行成立。此外復查無其他證據足認被告
    3人確涉有加重強盜之犯行，惟因此部分與被告3人所涉上開
    強制犯行有實質上1罪之關係，此部分則不另為無罪之諭知
    ，且「裁判上一罪案件，檢察官就犯罪事實一部起訴者，依
    刑事訴訟法第二百六十七條規定，其效力及於全部，受訴法
    院基於審判不可分原則，對於未經起訴之其餘事實，應一併
    審判，此為犯罪事實之一部擴張；同理，檢察官所起訴之全
    部事實，經法院審理結果認為一部不能證明犯罪或行為不罰
    時，僅於判決理由內說明不另為無罪之諭知，毋庸於主文內
    為無罪之宣示，此為犯罪事實之一部縮減。至於刑事訴訟法
    第三百條所規定，有罪之判決，得就起訴之犯罪事實，變更
    檢察官所引應適用之法條者，係指法院在事實同一之範圍內
    ，不變更起訴之犯罪事實；亦即在不擴張及減縮原訴之原則
    下，於不妨害基本社會事實同一之範圍內，始得自由認定事
    實，適用法律，三者不能混為一談。易言之，檢察官依裁判
    上一罪起訴之甲、乙犯罪事實，經法院審理結果，倘認為甲
    事實不能證明其犯罪，但係犯有裁判上一罪關係之乙、丙事
    實時。關於甲事實部分，為犯罪事實之減縮，僅於理由說明
    ，不另為無罪之諭知；關於丙事實部分，則為犯罪事實之擴
    張，依審判不可分原則，應一併審判，不發生變更起訴法條
    問題。」，最高法院著有92年度台上字第1841號判決可資參
    照，從而本件公訴人雖以加重強盜罪起訴，而本院則認定被
    告3人係犯強制罪，為犯罪事實之減縮，自無庸變更起訴法
    條，併此敘明。
據上論斷，應依刑事訴訟法第二百九十九條第一項前段，刑法第
二條第一項、第二十八條、第三百零四條第一項，罰金罰鍰提高
標準條例第一條前段，判決如主文。
中　　華　　民　　國　　96　　年　　5　 　月　　8 　　日
                  刑事第十五庭  審判長法  官  曾佩琦
                                      法　官  楊真明
                                      法　官  郭瑞祥
上正本證明與原本無異。
如不服本判決，應於送達後十日內向本院提出上訴狀（須附繕
本），上訴於台灣高等法院台中分院。
                                      書記官  賴亮蓉
中　　華　　民　　國　　96　　年　　5　 　月　　8 　　日
附錄論罪科刑法條
中華民國刑法第304條
（強制罪）
以強暴、脅迫使人行無義務之事或妨害人行使權利者，處 3 年以
下有期徒刑、拘役或 3 百元以下罰金。
前項之未遂犯罰之。
